【裁判字號】    98,訴,559
【裁判日期】    980224
【裁判案由】    偽造文書
【裁判全文】
臺灣臺中地方法院刑事判決               98年度訴字第559號
公  訴  人  臺灣臺中地方法院檢察署檢察官
被      告  乙○○
上列被告因偽造文書案件，經檢察官聲請以簡易判決處刑（聲請
案號：97年度偵字第19390 號），本院臺中簡易庭認不宜以簡易
判決處刑（97年度中簡字第3381號），移由本院刑事庭改依通常
程序審判，本院判決如下：
    主    文
本件免訴。
    理    由
一、聲請簡易判決處刑意旨略以：被告乙○○基於偽造署押、偽
    造私文書及行使偽造私文書之犯意，於民國96年10月26日，
    持偽造「甲○○」名義之國民身分證及全民健康保險卡各1
    枚，向設於臺中市○區○○○街33號之臺灣大哥大股份有限
    公司（下稱臺哥大公司）經銷門市之旺達電訊館申辦行動電
    話門號0000-0 0000 0 號供己使用，並於行動通信網路業務
    服務申請書之「申請人簽章欄」、「立同意書人欄」及「立
    同意書人簽章欄」偽造「甲○○」簽名及指印各1 次；另於
    手機及SIM 卡領取切結書上之「立切結書人欄」偽造「甲○
    ○」之簽名及指印各1 次後，持之向旺達電訊館行使，藉以
    向臺哥大公司表示係「甲○○」欲申辦該門號使用無訛等意
    旨，均足生損害於「甲○○」本人及旺達電訊館或臺哥大公
    司等對於申辦門號客戶資料審核之正確性。因認被告乙○○
    涉犯刑法第216 條、第210 條、第212 條之行使偽造特種文
    書及私文書罪嫌，嗣復據檢察官具狀更正為涉犯刑法第216
    條、第21 0條之行使偽造私文書罪嫌。
二、按案件曾經判決確定者，應諭知免訴之判決，並得不經言詞
    辯論為之，刑事訴訟法第302 條第1 款、第307 條分別定有
    明文。又此項訴訟法上所謂一事不再理之原則，關於實質上
    一罪或裁判上一罪，均有其適用（最高法院著有60年臺非字
    第77號判例可資參照）。縱令後之起訴事實較之確定判決之
    事實有減縮或擴張之情形，仍不失為同一案件，偽造文書為
    行使偽造文書之階段行為，偽造文書之事實既經判決確定，
    對於行使偽造文書再行起訴者，其範圍雖較確定判決擴張，
    仍屬同一案件，即應諭知免訴（最高法院30年上字第2244號
    判例參照）。又同一案件，經法院為本案之判決確定，依一
    事不再理之原則，不許再為訴訟之客體，更受實體上裁判。
    實質上或裁判上一罪之案件，檢察官雖僅就其一部起訴，依
    刑事訴訟法第267 條規定，其效力及於全部，法院亦得就全
    部犯罪事實加以審判，故法院雖僅就其一部判決確定，其既
    判力仍及於全部，未經判決部分之犯罪事實，其起訴權歸於
    消滅，不得再為訴訟之客體；倘檢察官再就該部分提起公訴
    ，法院得不經實體審認，即依起訴書記載之事實，逕認係裁
    判上一罪，予以免訴之判決（最高法院87年度臺上字第651
    號判決參照）。
三、經查：本件被告乙○○前於96年12月18日下午6 時30分許，
    在臺中市○區○○路4 段49號前，因涉及搶奪案件為警查獲
    ，並當場扣得偽造之「甲○○」、「吳智銘」名義之國民身
    分證各1 張（含其上偽造之內政部公印文2 枚）及變造之「
    甲○○」、「吳智銘」名義之全民健康保險卡各1 張，業據
    被告乙○○供承前揭扣案證件係其於96年10月下旬某日，在
    臺中市○○路之萬代福戲院前，以新臺幣1 萬元之代價，委
    由綽號「阿東」之成年男子代為偽造及變造，欲作為申辦行
    動電話門號之用而尚未行使等情，而經本院就此部分，於97
    年7 月8 日以97年度訴字第1518號（下稱前案）認被告乙○
    ○前揭行為係犯刑法第218 條第1 項之偽造公印文罪及刑法
    第212 條之偽造特種文書罪，2 罪間為一行為觸犯數罪名之
    想像競合關係，從一重之偽造公印文罪論處，而判處被告乙
    ○○有期徒刑5 月，嗣於97年8 月4 日確定在案，有上開97
    年度訴字第1518號判決書附卷可稽，並經本院依職權調取97
    年度訴字第1518號刑事卷宗核閱屬實。準此，本件被告乙○
    ○於96年10月26日持偽造「甲○○」名義之國民身分證及全
    民健康保險卡各1 枚，並於行動通信網路業務服務申請書、
    手機及SI M卡領取切結書上偽造「甲○○」之簽名及指印，
    而同時交付予旺達電訊館用以申辦臺哥大行動電話而為行使
    之行為，乃係觸犯刑法第216 條、第212 條及第210 條之行
    使偽造特種文書及行使偽造私文書罪。又此2 罪間，顯為一
    行為觸犯數罪名之想像競合關係（起訴書亦同此認定），在
    實體法上之刑罰權僅有1 個，僅能受1 次罪刑評價；而96年
    10 月26 日之行使偽造特種文書罪，又與前案偽造特種文書
    罪具有高低度之實質上一罪關係，縱後起訴之範圍較前案確
    定判決擴張，仍屬同一案件。綜上，本件與前案具有實質上
    一罪之關係，自為前案確定判決效力所及，前案雖僅就其一
    部判決確定，其既判力仍及於全部，本件未經判決部分之犯
    罪事實，其起訴權歸於消滅，不得再為訴訟之客體，揆諸前
    揭說明，爰不經言詞辯論，逕予諭知免訴之判決。
據上論斷，應依刑事訴訟法第452 條、第302 條第1 款、第307
條，判決如主文。
中    華    民    國    98    年    2     月    24    日
                    刑事第十庭  審判長法  官  李雅俐
                                      法  官  王世華
                                      法  官  蔡美華
以上正本證明與原本無異。
如不服本判決應於收受判決後10日內向本院提出上訴書狀，並應
敘述具體理由；其未敘述上訴理由者，應於上訴期間屆滿後20日
內向本院補提理由書（均須按他造當事人之人數附繕本）「切勿
逕送上級法院」。
                                      書記官  張皇清
中    華    民    國    98    年    2     月    24    日


司法院資訊處製作；財團法人民間司法改革基金會備份。
